【裁判字號】    90,訴,757
【裁判日期】    920129
【裁判案由】    懲治盜匪條例
【裁判全文】
臺灣彰化地方法院刑事判決                            九十年度訴字第七五七號
    公  訴  人  臺灣彰化地方法院檢察署檢察官
    被      告  乙○○  男  三.
    指定辯護人  本院公設辯護人  丁○○
右列被告等因強盜案件，經檢察官提起公訴（九十年度偵字第一六六五號），本院判
決如左：
    主      文
乙○○共同連續意圖為自己不法之所有，攜帶兇器，以強暴至使不能抗拒，而取他人
之物，處有期徒刑肆年陸月。
    事      實
一、乙○○於民國七十九年間因懲治盜匪條例案件，經法院分別判處有期徒刑三年一
    月及十年，並合併定應執行有期徒刑十二年確定，於八十三年九月十六日假釋出
    監，尚在假釋中（假釋縮刑期滿日為九十一年四月二十八日），猶不知悔改，與
    陳弘智（業經判決確定）於八十五年六月二十九日十六時許，在臺北縣中和市○○路附近一家電玩店前會面，二人因缺錢花用，遂起意共同強劫賭場。渠二人即
    基於意圖為自己不法所有之概括犯意聯絡，先後為下列強盜行為：(1)陳弘智知道
    臺北市○○○路三一六號七樓九室曾有人打麻將，當時乙○○某身上帶有一把槍
    管阻塞之不能射出ＢＢ彈，只能產生槍聲道具手槍（非槍砲彈藥刀械管制條例第
    四條所規定之槍砲），二人再到附近五金店買西瓜一把，並加買棉質手套及口罩
    作為犯罪工具後，於同日下午六時十五分許，到上開賭場外，陳弘智戴鴨舌帽、
    口罩及手套及持西瓜刀，乙○○則帶安全帽持上開道具手槍，用鐵條撬開大門進
    入屋內（侵入住宅部分未據告訴），喝令打麻將之被害人己○○、甲○○、陳玫
    秀及戊○○四人不要動，用事先預備之膠帶綑綁該四人之手腳，其時又有被害人
    丙○○○自外準備食物返回上址按門鈴進入屋內，陳、凌二人亦施強暴將之綑綁
    ，致使該五名被害人均不能抗拒。陳、凌二人即動手搜劫得該五名被害人身上財
    物詳如附表所示，共約值六百萬元。警方破案後，由陳弘智女友邱瓊芬帶同員警
    至陳某上開住處房間床舖抽屜底起出贓物玉墜一只、玉戒（玉被挖空）、鑽戒（
    鑽石被挖去）各一只、鑽戒空台二只（以上已由警方發還被害人己○○領回）暨
    亞米茄女錶一只（由警方發還被害人甲○○領回）外，其餘所得贓物，陳、凌二
    人分配後，分別變賣花用殆盡。無變賣價值者則予以丟棄滅失。(2)八十五年十月
    間某日，渠二人本前開概括犯意，由乙○○帶上開道具手槍及安全帽，陳弘智則
    戴鴨舌帽、口罩、手套及持西瓜刀一把為強劫工具，再由陳弘智用木條撬開大門
    後，侵入臺北市○○區○○路三段三五二巷五號二樓住宅（侵入住宅部分未據告
    訴），住宅內有湯永欣、「阿宏」（不知確實姓名住址）及不詳姓名者二人共計
    四人正在打麻將。陳、凌二人進屋後即喝令該四人不要動，再用事先預備之膠帶
    將該四人綑綁，致使該四人不能抗拒，陳、凌二人即動手搜劫該四人身上財物；
    計湯永欣被強劫一萬多元及一張面額二十萬元支票，其餘三位被害人共被強劫現
    金三萬多元。得手後，陳、凌二人各分得現款二萬餘元，花用殆盡，支票一張因
    不敢提示，嗣由陳弘智丟棄滅失。前開作案工具棄置於臺北縣福和橋下。
二、案經乙○○於八十七年六月七日具狀向臺灣臺北地方法院檢察署檢察官自首由臺
    北市政府警察局中山分局移送臺灣臺北地方法院檢察署呈請臺灣高等法院檢察署
    核轉臺灣彰化地方法院檢察署檢察官偵查起訴。
    理      由
一、右揭事實，業據被告及陳弘智分別於警訊及臺灣高等法院八十七年度上更（一）
    第五二一號被告陳弘智懲治盜匪條例案件審理時與本院審理時坦承不諱，並有被
    害人己○○、甲○○、丙○○○、湯永欣之指訴暨己○○、甲○○領回部分贓物
    之贓物認領保管收據各一紙在卷可憑（見臺灣臺北地方法院檢察署八十七年度偵
    字第一六三八○號卷），復有臺灣高等法院八十七年度上更(一)字第一七○號確定
    刑事判決影本在卷可參，被告犯行洵堪認定。
二、按懲治盜匪條例已於九十一年一月三十日經總統公布廢止，並同時公布修正刑法
    第三百三十條，於九十年二月一日生效。被告二人攜帶兇器強盜，原先應係犯廢
    止前懲治盜匪條例第五條第一項第一款之罪，該條項規定：「意圖為自己或第三
    人不法所有，以強暴、脅迫、藥劑、催眠術或他法致使不能抗拒，而取他人之物
    或使其交付者，處無期徒刑或七年以上有期徒刑」，而修正後之刑法第三百三十
    條第一項則規定：「犯強盜罪而有第三百二十一條第一項各款情形之一者，處七
    年以上有期徒刑」，比較新舊法之規定，以修正後之刑法第三百三十條第一項規
    定較有利於被告，依刑法第二條第一項前段之規定，自應適用修正後之刑法（參
    最高法院刑事庭會議決議）。
三、核被告等所為，均係犯修正後第三百三十條第一項、第三百二十八條第一項之加
    重強盜罪。被告與陳弘智二人間，有犯意之聯絡，行為之分擔，均為共同正犯。
    又被告先後二次強盜犯行，手段相同，時間緊接，觸犯構成要件相同之罪，顯係
    基於概括犯意反覆為之，均為連續犯，應依刑法第五十六之規定，以一罪論，並
    各依法加重其刑。又被告前開強盜行為有多數被害人，係一行為觸犯數罪名，為
    想像競合犯。被告於八十七年六月七日具狀向臺灣臺北地方法院檢察署檢察官自
    首前開犯行，有自白狀附於臺灣臺北地方法院檢察署八十七年度他字第一一四五
    號影印卷可佐，其係對於未發覺之犯罪自首而接受裁判，應依刑法第六十二條之
    規定，減輕其刑，並均先加重後減輕其刑。爰審酌被告在假釋中猶不知悔改，不
    思以正當方法賺取金錢，竟以暴力手段，強取他人金錢，造成被害人精神恐懼及
    財產損失，嚴重影響社會秩序，於偵審中均能坦承犯行，態度良好等一切情狀，
    量處如主文所示之刑。
四、被告作案用之西瓜刀、道具槍、口罩、鴨舌帽、安全帽等物，於作案後棄置在台
    北縣福和橋下，業據被告供述在卷，為免日後執行困難，爰不宣告沒收。
據上論斷，應依刑事訴訟法第二百九十九條第一項前段，刑法第二條第一項前段、第
二十八條、第五十六條、修正後刑法第三百三十條第一項、第三百二十八條第一項、
刑法第六十二條前段、第五十五條，判決如主文。
本案經檢察官羅美秀到庭執行職務。
中      華      民      國    九十二    年      一      月    二十九    日
                                  臺灣彰化地方法院刑事第一庭
                                    法      官  宋  恭  良
右正本證明與原本無異。
如不服本判決，應於判決送達後十日內，向本院提出上訴狀( 須附繕本 )。
告訴人或被害人對於判決如有不服具備理由請求檢察官上訴者，其上訴期間之計算係
以檢察官收受判決正本之日期為準。
                                    法院書記官  劉  玫  金
中      華      民      國    九十二    年      一      月     二十九   日
論罪科刑法條：
修正後刑法第三百三十條
犯強盜罪而有第三百二十一條第一項各款情形之一者，處七年以上有期徒刑。
前項之未遂犯罰之。
附表：
┌────┬──────────────────────────────┐
│被 害 人│被        強        劫        財物                  │
├────┼──────────────────────────────┤
│己 ○ ○│皮包一只，內有玉觀音六只、玉彌勒、藍寶石六克拉卅分一只、玉墜│
│        │、玉戒子、鑽石戒指（二克拉、一克拉、七十分、五十分）一盒、鑽│
│        │石耳環一盒、翡翠多只、現金新臺幣（下同）約十六萬餘元、鎖匙一│
│        │串、印章、保全卡等，合計約值五、六百萬元。                  │
├────┼──────────────────────────────┤
│戊 ○ ○│現金九千二百元、金戒指（二錢）一只。                        │
├────┼──────────────────────────────┤
│甲 ○ ○│手鍊一條（Ｋ金製，上有三顆鑽戒）、戒指一只、亞米茄女錶一只。│
├────┼──────────────────────────────┤
│陳 玫 秀│金戒一只（二錢）、紅寶石碎鑽一只、女用手錶一只、現金約一千元│
│        │。                                                          │
├────┼──────────────────────────────┤
│丙○○○│現金四萬五千元、勞力士女錶一只、鑽石（一克拉半）戒指一只、翡│
│        │                                                            │
│        │翠戒指一只（以上連現金合計約值四十二萬五千元）。            │
└────┴──────────────────────────────┘


司法院資訊處製作；財團法人民間司法改革基金會備份。
